【裁判字號】    95,台上,6703
【裁判日期】    951207
【裁判案由】    殺人等罪
【裁判全文】
最高法院刑事判決            九十五年度台上字第六七０三號
上   訴   人  台灣高等法院檢察署檢察官
上訴人即被告  甲○○
選 任辯護 人  沙  洪律師
上訴人即被告  乙○○
選 任辯護 人  辛  武律師
上列上訴人等因被告等殺人等罪案件，不服台灣高等法院中華民
國九十五年九月七日第二審判決 （九十五年度上訴字第二六二四
號，起訴案號：台灣台北地方法院檢察署九十四年度偵字第一九
○六八號），提起上訴，本院判決如下：
    主  文
原判決關於甲○○、乙○○部分均撤銷，發回台灣高等法院。
    理  由
本件原判決認定上訴人即被告甲○○、乙○○分別犯有原判決事
實欄一、（一）所示罪行，因而撤銷第一審論處甲○○、乙○○共
同殺人罪刑之判決，改判論甲○○殺人罪，處有期徒刑拾肆年；
論乙○○傷害人之身體因而致人於死罪，處有期徒刑柒年陸月；
固非無見。
惟查：（一）、科刑之判決，得就起訴之犯罪事實，變更檢察官所
引應適用之法條，刑事訴訟法第三百條定有明文；本件乙○○部
分，檢察官認其與甲○○共同犯刑法第二百七十一條第一項殺人
罪而提起公訴，第一審判決亦認乙○○與甲○○共犯殺人罪，乃
於據上論結欄引用刑法第二十八條、第二百七十一條第一項之條
文；原判決則認係甲○○一人單獨犯殺人罪，乙○○另犯刑法第
二百七十七條第二項前段（原判決漏植「前段」二字）傷害人之身
體因而致人於死罪，就乙○○部分，顯變更檢察官所引應適用之
法條，然未於判決內說明得就起訴之犯罪事實變更檢察官所引應
適用之法條之旨，據上論結欄復未引用刑事訴訟法第三百條，難
謂無理由不備之違法。（二）、共同正犯在犯意聯絡範圍內之行為
，應同負全部責任。而加重結果犯，以行為人能預見其結果之發
生為要件，所謂能預見乃指客觀情形而言，與主觀上有無預見之
情形不同，若主觀上有預見，而結果之發生又不違背其本意時，
則屬故意範圍；是以，加重結果犯對於加重結果之發生，並無主
觀上之犯意可言。從而共同正犯中之一人所引起之加重結果，其
他之人應否同負加重結果之全部刑責，端視其就此加重結果之發
生，於客觀情形能否預見；而非以各共同正犯之間，主觀上對於
加重結果之發生，有無犯意之聯絡為斷。原判決說明：乙○○原
與甲○○分別以拳頭毆擊被害人林彥儒，乙○○主觀上雖無殺害
林彥儒之意圖，惟以拳頭毆擊他人身體各部位，仍有可能導致體
內臟器出血，而有導致死亡之可能，此乃一般人及乙○○於客觀
上所得認知，因此，乙○○主觀上雖無致人於死之故意或不確定
故意，然其與甲○○毆擊林彥儒之行為，在客觀上有使林彥儒受
傷致死之可能，為其所能預見，自應就其傷害林彥儒之行為導致
死亡之加重結果負責，乃認乙○○只應成立傷害人之身體因而致
人於死罪（見原判決正本第十一頁第十二至二一行）。惟乙○○就
毆打林彥儒之經過，於警詢中供稱：「伊起先是勸甲○○與林彥
儒，後來伊就跟著甲○○一起把林彥儒壓在地上毆打，甲○○有
拿刀殺害林彥儒，伊是看到皮帶刀，伊是用拳頭亂打，甲○○是
皮帶刀用揮拳方式往林彥儒身上一直捅，林彥儒倒在地上時，伊
跟甲○○還一直打林彥儒」（見偵卷第五二至五三頁）；繼於偵查
中供承：「甲○○與伊一起打林彥儒，伊是用右手拳頭打林彥儒
之臉部，伊不斷出拳，甲○○用皮帶刀打林彥儒，（甲○○將皮
帶刀）握在手掌，以食指、中指扣住，用揮拳方式打林彥儒，伊
知道甲○○拿皮帶刀揮向林彥儒，對林彥儒有生命之威脅，伊看
到甲○○從皮帶抽出刀就出拳了，伊有想到甲○○抽刀刺林彥儒
，而伊出手毆打，林彥儒可能發生生命危險，甲○○毆打林彥儒
全身，伊一直揮拳」（見偵卷第一四七至一四九頁）；另乙○○於
第一審法院審理檢察官之羈押聲請時，亦供承：「伊知道甲○○
、王壽昌身上有皮帶刀，林彥儒第二次站起來時，甲○○就從腰
際拿刀子出來，那時候，伊已經在打林彥儒了，伊看到甲○○有
從皮帶抽刀後出手打之動作」等語（見第一審法院九十四年度聲羈
字第三○○號卷第六頁反面至第七頁反面）。依乙○○上開供述以
觀，其明知甲○○取出皮帶刀以揮拳方式往林彥儒身體上捅，將
造成林彥儒生命危險，不僅未加阻止，竟於甲○○持皮帶刀揮刺
林彥儒十餘刀時，續行徒手毆打林彥儒，則林彥儒可能發生死亡
之結果，似為乙○○主觀上所能預見，能否謂乙○○與甲○○間
無何殺人之犯意聯絡及行為分擔？殊堪研求；原判決認乙○○主
觀上僅有傷害之故意，尚嫌速斷。以上或為檢察官上訴意旨所指
摘，或為本院得依職權調查之事項，甲○○、乙○○亦均上訴表
示不服，應認原判決關於甲○○、乙○○部分均有撤銷發回更審
之原因。
據上論結，應依刑事訴訟法第三百九十七條、第四百零一條，判
決如主文。
中    華    民    國  九十五  年   十二   月    七    日
                      最高法院刑事第十二庭
                          審判長法官  林  永  茂
                                法官  洪  文  章
                                法官  蘇  振  堂
                                法官  蕭  仰  歸
                                法官  何  菁  莪
      本件正本證明與原本無異
                                      書  記  官
中    華    民    國  九十五  年   十二   月   十一   日
                                                      v


司法院資訊處製作；財團法人民間司法改革基金會備份。
